臺灣高等法院高雄分院刑事判決       100年度選上訴字第91號
上  訴  人  臺灣屏東地方法院檢察署檢察官
上  訴  人
即  被  告  李平和
選任辯護人  陳水聰律師
上  訴  人
即  被  告  蔡文忠
上列上訴人因被告違反公職人員選舉罷免法等案件，不服臺灣屏
東地方法院100 年度選訴字第3 號中華民國100 年7 月19日第一
審判決（起訴案號：臺灣屏東地方法院檢察署99年度選偵字第54
、133 、155 、195 號），提起上訴，本院判決如下：
     主  文
原判決關於李平和、蔡文忠部分均撤銷。
李平和共同犯公職人員選舉罷免法第九十九條第一項之交付賄賂
罪，處有期徒刑貳年，緩刑伍年，應向公庫支付新台幣拾萬元
，褫奪公權伍年。扣案之賄賂新台幣貳拾肆萬柒仟元及未扣案之
預備賄選之賄賂新台幣陸仟元，共計新台幣貳拾伍萬參仟元，均
沒收。
蔡文忠犯有投票權人收受賄賂罪，處有期徒刑參月，如易科罰金
，以新台幣壹仟元折算壹日，褫奪公權壹年，收受之賄賂新台幣
壹仟元沒收。
     事  實
一、李盧白鶴（業經原審判處有期徒刑2年，緩刑5年，並應向公
    庫支付新台幣（以下同）25萬元確定）登記參選屏東縣屏東
    市第19屆民權里里長選舉( 於民國99年6 月12日投票) 。李
    平和為使其配偶李盧白鶴當選連任，於99年3 月間，與其李
    盧白鶴共同基於對於屏東市民權里有投票權之人交付賄賂，
    而約其為投票權一定之行使之犯意聯絡，以一票1,000 元之
    代價為下列賄選買票之行為：
(一)、推由李平和出面以一票新台幣1,000 元之對價向附表一編號
    1 至5 、8 至74選民買票。李平和因此自99年3 月至同年5
    月底，由其本人直接向附表一編號1 至5 、8 至74所示時間
    、地點向各該有投票權人交付賄賂買票，而約定於里長選舉
    日當天將票投與候選人李盧白鶴，經附表一編號1 至5 、8
    至74之人收受賄款並同意於選舉日當天將票投與李盧白鶴。
(二)、李平和復承上開與李盧白鶴之共同犯意聯絡，於附表二編號
    2 至6 所示時間、地點，持附表二編號2 至6 所載之賄款，
    向各該有投票權人為賄賂投票之行求，惟遭附表二編號2 至
    6 對象當場拒絕或退款賄款，而未達期約或交付賄賂之階段
    。
(三)、由李平和出面分別與潘臺生（即附表一編號6 、7 ，附表二
    編號1 ）、許馥堂（附表一編號75、76）、施美容（非民權
    里里民，附表一編號77施美貴部分）亦共同基於對於屏東市
    民權里有投票權之人交付賄賂，而約其為投票權一定之行使
    之犯意聯絡，將要行賄里民之賄款先分別交付予潘臺生、許
    馥堂、施美容等人，而由渠等為其為下述賄選行為：
  (1)李平和於上開里長選舉登記前10天，持20,000元賄款至潘臺
    生開設之屏東市○○里○○路69號「峰成西藥房」內，先自
    上開款項內交付2,000 元予有投票權人潘臺生本人，並約定
    投票日當天投票與李盧白鶴，經潘臺生應允收受後，李平和
    再囑咐潘臺生向設籍於民權里之有投票權人朱秀月、鄭英美
    、宋淑媛買票，潘臺生應允後，於附表一編號6 、7 、附表
    二編號1 所載之時、地，接續向朱秀月、鄭英美、宋淑媛交
    付如附表一編號6 、7 、附表二編號1 所示之金額，並要求
    渠等及有投票權之家人投票給李盧白鶴。經鄭英美、朱秀月
    收受賄款而應允，但未轉交給家中其他有投票權人( 未交付
    家人部分僅止於預備階段；潘臺生、鄭英美、朱秀月3 人所
    犯投票收賄部分另由台灣屏東地方法院檢察署檢察官為緩起
    訴處分) ，宋淑媛則拒絕潘臺生之要求，此部分潘臺生所為
    止於行求階段。
  (2)李平和於99年3月間，持6,000元賄款至許馥堂位於屏東縣屏
    東市○○里○○路38號之5 住處內，囑咐許馥堂向設籍於屏
    東市民權里之里民許武吉、許偉志( 即許馥堂之兄弟) 買票
    。許馥堂應允後，即於附表一編號75、76之時間及地點，接
    續向許武吉、許偉志交付如附表一編號75、76之金額，並要
    求渠等及家人投票給李盧白鶴。經其2 人收受而應允，但未
    轉交給家中其他有投票權人( 許武吉、許偉志3 人所犯投票
    收賄部分另由台灣屏東地方法院檢察署檢察官為緩起訴處分
    ) 。
  (3)李平和於99年4月間，持2,000元賄款至施美容現住之屏東市
    ○○里○○路40號之住處，囑咐施美容其向妹施美貴買票，
    施美容同意後，於附表一編號77之時間及地點，向有投票權
    人施美貴交付如附表一編號77之賄款，並要求渠等及家人投
    票給李盧白鶴。經其收受而應允，但未轉交給家中其他有投
    票權人（施美貴所犯投票收賄部分另由台灣屏東地方法院檢
    察署檢察官為緩起訴處分) 。
二、蔡文忠（附表一編號2 ）設籍屏東市○○里○○街73號內，
    亦為屏東縣屏東市第19屆民權里里長選舉之有投票權之人。
    李平和於99年3 月至5 月間某日，前往蔡文忠上開住處內，
    以現金5,000 元向蔡文忠及設籍於該處之家人買票，要求其
    及設籍該處之有投票權家人於里長投票日投票與李盧白鶴，
    蔡文忠明知李平和所交付之金錢係賄選之對價，仍基於有投
    票權人收受賄賂之犯意，將5,000 元收下並同意將票投與李
    盧白鶴，惟其並未將賄款轉給家中其他有投票權人，故其基
    於本人之投票權收受而得之賄賂為1,000 元。
三、案經檢察官指揮法務部調查局屏東縣調查站、屏東縣政府警
    察局刑警大隊、屏東縣政府警察局屏東分局偵辦後，由屏東
    縣政府警察局移送、屏東分局報告台灣屏東地方法院檢察署
    檢察官偵查起訴。
     理  由
壹、證據能力方面
一、按被告以外之人於偵查中向檢察官所為陳述，除顯有不可信
    之情況者外，得為證據，同法第159 條之1 第2 項定有明文
    。下列本院所引用之證人於檢察官偵查中所為之證述，均業
    經具結，而無顯不可信之情況，依前揭規定，自均有證據能
    力。
二、次按測謊鑑定，係依一般人若下意識刻意隱瞞事實真相時，
    會產生微妙之心理變化，例如：憂慮、緊張、恐懼、不安等
    現象，而因身體內部之心理變化，身體外部之生理狀況亦隨
    之變化，例如：呼吸急促、血液循環加速、心跳加快、聲音
    降低、大量流汗等異常現象，惟表現在外之生理變化，往往
    不易由肉眼觀察，乃由測謊員對受測者提問與待證事實相關
    之問題，藉由科學儀器（測謊機）紀錄受測者對各個質問所
    產生細微之生理變化，加以分析受測者是否下意識刻意隱瞞
    事實真相，並判定其供述是否真實；測謊機本身並不能直接
    對受測者之供述產生正確與否之訊號，而係測謊員依其專業
    之學識及經驗，就測謊紀錄，予以客觀之分析解讀。至於測
    謊鑑定究竟有無證據能力，刑事訴訟法並無明文規定，實務
    上，送鑑機關依刑事訴訟法第208 條第1 項規定，囑託鑑定
    機關為測謊檢查，受囑託機關就檢查結果，以該機關名義函
    覆原囑託之送鑑機關，該測謊檢查結果之書面報告，即係受
    囑託機關之鑑定報告，該機關之鑑定報告，形式上若符合測
    謊基本程式要件，包括：1.經受測人同意配合，並已告知得
    拒絕受測，以減輕受測者不必要之壓力。2.測謊員須經良好
    之專業訓練與相當之經驗。3.測謊儀器品質良好且運作正常
    。4.受測人身心及意識狀態正常。5.測謊環境良好，無不當
    之外力干擾等要件，即賦予證據能力。至於合法之測謊鑑定
    報告，其證明力如何？可信賴至何種程度，則由法院以自由
    心證判斷之，但因測謊係以人的內心作為檢查對象，其結果
    之正確性擔保仍有困難，故不能使用鑑定結果，作為證明犯
    罪事實存在與否之唯一證據，法院仍應調查其他證據，以察
    受測謊人所述是否與事實相符（最高法院98年度台上字第23
    45號判決意旨參照）。本件卷附之內政部警政署刑事警察局
    對被告薛明山、蔡文忠所測謊而出具之報告書2 份，係台灣
    屏東地方法院檢察署檢察官囑託對被告2 人執行測謊檢查所
    出具之鑑定報告，本院經核閱該測謊報告書所附參考資料，
    認為本件測謊人員係經過適當之測謊專業訓練人員，而受測
    人薛明山、蔡文忠瞭解其有拒絕接受測謊之權利，仍同意接
    受測謊，且受測時身心狀況並無其他不適情形等情，有內政
    部警政署刑事警察局測謊儀器測試具結書可證（見99年度選
    偵字第113 號卷第154 、155 頁），而本次實施測謊檢查所
    使用之儀器於測驗前有檢查紀錄功能，無故障因素，測謊環
    境亦無外界干擾因素，始進行測謊，測謊程式亦使用符合程
    式之區域比對法詢問受測者後再以數據分折法比對等節，亦
    有測謊說明書在卷可參（見同上偵卷第152 、153 頁）。基
    此，本案卷附被告蔡文忠之測謊鑑定書係台灣屏東地方法院
    檢察署檢察官囑託內政部警政署刑事警察局依規定程序做成
    之測謊鑑定結果，依法自有證據能力。
三、被告以外之人於審判外之陳述，雖不符前四條之規定，而經
    當事人於審判程序同意作為證據，法院審酌該言詞陳述或書
    面陳述作成時之情況，認為適當者，亦得為證據。當事人、
    代理人或辯護人於法院調查證據時，知有第159條第1項不得
    為證據之情形，而未於言詞辯論終結前聲明異議者，視為有
    前項之同意，刑事訴訟法第159條之5定有明文。其立法意旨
    在於傳聞證據未經當事人之反對詰問予以核實，原則上先予
    排除。惟若當事人已放棄反對詰問權，於審判程序中表明同
    意該等傳聞證據可作為證據，基於尊重當事人對傳聞證據之
    處分權，及證據資料愈豐富，愈有助於真實發現之理念，且
    強化言詞辯論主義，使訴訟程序得以順暢進行，上開傳聞證
    據亦均具有證據能力。經查，檢察官、辯護人及被告李平和
    、蔡文忠就本院所引用被告以外之人於審判外之陳述，均知
    為傳聞證據，並於本院準備程序同意做為本案證據使用，而
    於本院言詞辯論前，亦均未聲明異議，本院審酌此等證據作
    成時之情況，均無不法之情事，且與待證事實具有關聯性，
    認為適宜作為本案之證據，故均有證據能力。
貳、實體方面
一、訊據被告李平和對上開投票行賄之犯罪事實於偵查、原審及
    本院審理時均坦承不諱（見99年度選他字第26號卷二第285
    至287 頁、第290 至292 頁、第299 至300 頁、第333 至33
    6 頁；99年度選偵字第133 號卷第172 至173 頁；99年度選
    偵字第54號卷一第85至87頁、第123 至124 頁、第209 至21
    0 頁；99年度選偵字第54號卷二第276 頁、原審卷第160 頁
    、第244 頁）。核與李盧白鶴、李平和、潘台生、施美容、
    許馥堂等人之陳述（見99年度選他字第26號卷二第285 至28
    7 頁、第290 至292 頁、第299 至300 頁、第333 至336 頁
    ；99年度選偵字第133 號卷第172 至173 頁；99年度選偵字
    第54號卷一第85至87頁、第123 至124 頁、第209 至210 頁
    ；99年度選偵字第54號卷二第276 頁），吳花、曾楊銘於原
    審審理時所供承有收受賄款乙情大致相符（見本院卷第114
    頁、第120 頁反面），並有證人蘇海清、朱秀月、廖王玉葉
    、郭吳彩娥、史洪貴珠、林燿輝、劉東山、黃文正、王麗水
    、蔡陳桂蘭、楊信輔、陳郭桂珠、張華文、蔡麗花、孫煌杰
    、謝明盛、杜石柱、許戌隆、童蘇清茶、魏金足、楊理智、
    吳清河、陳素珠、葉瑞煌、何惠麟、林秀娟、張景雲、郭松
    茂、陳靜娟、郭添、吳坤榮、林紹雄、黃美滿、林拔河、蕭
    黃桂花、曾李錦雲、鄭崇佑、張秋、陳游菊芳、施美貴、
    吳玉春、林謝春、林雪華、林鳳嬌、吳秀賢、葉笑、周含鎂
    、鄭英美、許秀枝、鍾炎聰、蔡文英、王清池、李丸、郭王
    月英、林進旺、楊朝選、蔡李明鳳、周勝麟、黃介山、潘明
    得、莊慶源、許武吉、許偉志、詹皇卿、方陳香花、嚴良漢
    、郭有龍、張清財、周陳鳳娥、薛森輝、賴微欣、邱麗惠、
    鄭李秀鳳於警詢、偵訊所證被告李平和、李盧白鶴有向其等
    發放賄款，其等並加以收受等節相符，亦與證人杜葉炭、蔡
    顏龍、李和龍、詹張錦住於警詢、偵訊所證被告李平和曾向
    其等行賄，惟其等當場拒收或退還之情一致（見99年度選偵
    字第54號卷一第130 頁、99年度選他字第26號卷一第59至60
    頁、第74至76頁、第87至88頁、第96至98頁、第112 至113
    頁、第116 至11 8頁、第131 至132 頁、第135 至140 頁、
    第250 至252 頁、第254 至256 頁、第272 至274 頁、99年
    度選他字第26號卷二第3 至4 頁、第14至15頁、第17至19頁
    、第21至24頁、第30至35頁、第43至46頁、第48至49頁、第
    50至52頁、第57至60頁、第63至64頁、第66頁、第70至75頁
    、第83至85頁、第94至97頁、第99至100 頁、第102 至103
    頁、第105 至107 頁、第109 頁、第114 至115 頁、第122
    至124 頁、第132 至133 頁、第141 至143 頁、第145 至14
    9 頁、第154 至155 頁、第156 至161 頁、第171 至174 頁
    、第176 至178 頁、第180 至182 頁、第190 至192 頁、第
    193 至198 頁、第230 至232 頁、第245 至249 頁、第254
    至258 頁、第265 至266 頁、第271 至274 頁、第276 至27
    9 頁、第285 至287 頁、第304 至309 頁、第315 至318 頁
    、第338 至341 頁、第347 至352 頁、第358 至360 頁、第
    368 至369 頁、第375 至379 頁、第390 至392 頁、第400
    至402 頁、第412 至415 頁、第416 至419 頁、第422 至42
    3 頁、第424 至425 頁；99年度選他字第26號卷三第1 至3
    頁、第7 至12頁、第20至22頁、第29至31頁、第43至46頁、
    第49至50頁、第58至63頁、第74至76頁、第100 至101 頁、
    99年度選偵字第133 號卷第134 至135 頁、第170 至171 頁
    ；99年度選偵字第54號卷一第74至76頁、第82至84頁、第88
    至90頁、第118 至121 頁、第125 至126 頁、第155 至157
    頁、第186 至187 頁、第171 至174 頁、第179 至183 頁、
    第189 至192 頁、第197 至201 頁、第207 至208 頁、第22
    9 至232 頁、第235 至240 頁、第243 至244 頁、第250 至
    251 頁、第256 至261 頁、第285 至287 頁、第293 至296
    頁、第315 至318 頁、第321 至322 頁、第334 至335 頁、
    第302 至307 頁、第313 至314 頁、第323 至324 頁、第33
    0 至331 頁、第341 至342 頁；99年度選偵字第54號卷二第
    3 至7 頁、第14至15頁、第18至19頁、第27至28頁、第30頁
    、第36至41頁、第49至50頁、第51至52頁、第62至64頁、第
    68至71頁、第74至78頁、第83至84頁、第89至90頁、第92至
    94頁、第97至100 頁、第105 至108 頁、第156 至158 頁、
    第166 至167 頁、第169 至170 頁、第175 至177 頁、第17
    9 至181 頁、第185 至186 頁、第188 至189 頁、第195 至
    196 頁、第198 至199 頁、第203 至204 頁、第228 至229
    頁、第245 頁、第259 至260 頁、第297 至298 頁；99年度
    選偵字第54號卷三第20頁、43至44頁）。此外，並有屏東縣
    政府警察局扣押物品筆錄、扣押物品目錄表、扣押物品收據
    61份、台灣屏東地方法院檢察署扣押物品清單、屏東縣各鄉
    鎮第19屆村里長選舉屏東縣第5 投票所屏東市民權里第1 至
    9 鄰選舉人名冊1 份附卷可參，綜上所述，本案事證明確，
    被告李平和之犯行，應堪認定。
二、被告蔡文忠雖否認有何投票受賄行為，辯稱：「李平和沒有
    拿錢向我買票，是因為他誤會我支持別的侯選人，對我有恨
    意才故意誣陷我」等語。惟查：
(一)、李盧白鶴登記參選屏東縣屏東市第19屆民權里里長選舉，被
    告蔡文忠所設籍之屏東縣屏東市○○里○○街75號戶內有蔡
    文忠其妻女、其弟蔡文乾夫婦共計5票之里長選舉權一情，
    業據被告蔡文忠於警詢中供稱屬實（見99年度選他字第26號
    卷三第88至90頁），並有屏東縣各鄉鎮市第19屆村里長選舉
    屏東縣選舉人名冊1份在卷可參，此部分事實，應可認定。
(二)、李平和於警詢中陳稱：「蔡文忠住貴陽街73號，買票數5 票
    ，買票金額5,000 元，收受賄款者蔡文忠」等語在卷（見99
    年度選他字第26號卷一第152 至158 頁），復於偵訊中證稱
    ：「貴陽街73號蔡文忠我給他5,000 元，他以前在監獄工作
    擔任總務採購職務，他家有一輛計程車就寫蔡文忠，我去他
    家，他正在吃飯，我問他有幾票，他說有5 票，我就給他5,
    000 元，請他支持我太太，我請他不要跟人家說」等語（見
    99年度選他字第26號卷三第122 至127 頁），更於原審審理
    時陳稱：「我去蔡文忠家的時候，問他家有幾票，他說他家
    有5 票，他自己家有3 票，他弟弟家有2 票，他們是同一個
    戶籍，我就拿5,000 元給蔡文忠請他幫忙一下選我太太里長
    的選舉，我拿給蔡文忠錢時，我是將錢放在他家餐桌上，我
    就走了，他當時都沒有說什麼話，我拜託他，我人就走了」
    等語（見原審卷第160 頁），是李平和所稱交付與被告蔡文
    忠之地點、金額前後一致，且就如何得知蔡文忠同一戶內共
    有幾票，如何向被告蔡文忠買票之過程，均能具體詳述，其
    可信性應屬甚高。又證人李平和證稱：「我從我太太上屆當
    選里長之後我才認識薛明正、蔡文忠，約4 、5 年前開始認
    識，他們是我們的里民，沒有什麼交往」等語（見原審卷第
    160 頁反面），被告蔡文忠亦於警詢時供稱：「我與李平和
    沒有仇恨或債務糾紛，也沒有交情」等語（見99年度選他字
    第345 頁），是李平和與蔡文忠既無糾紛嫌隙，復無任何利
    害關係，自無特意構詞誣陷被告蔡文忠之動機或必要。且參
    以證人李平和於查獲後不久即於偵訊中坦承其賄選犯行，並
    於99年5 月31日上午一一帶同員警前往其自承行賄地點蒐證
    （見99年度選偵字第26號卷一第152 至158 頁），是其既已
    坦承本件向多人賄選之犯行，依公職人員選舉罷免法規定本
    可減輕其刑，若其確無向被告蔡文忠賄選，其當可據實以告
    ，就在被告蔡文忠亦否認犯行之下，其除原坦承部分得以獲
    得減刑外，總計賄選票數亦會有所減少，對其刑責輕重反較
    為有利，要無誣指蔡文忠收受賄賂，而自陷犯罪情節加重之
    必要，基此，李平和前揭所述，應可信採。
(三)、再佐以被告蔡文忠於檢察官偵查中，經台灣屏東地方法院檢
    察署檢察官囑託內政部警政署刑事警察局對其2 人實施測謊
    鑑定，被告蔡文忠對問題「你有沒有收到李平和的買票錢？
    」、「有關本案李平和有沒有拿買票錢給你」、「本屆里長
    選舉有沒有人向你買票？」等3 個問題均回答沒有，而其回
    答經測試亦呈不實反應等情，有內政部警政署刑事警察局99
    年8 月30日刑鑑字第0990120217號鑑定書1 份在卷可稽（見
    99年度選偵字第133 號卷第151 頁），而該測謊報告係事前
    經受測人蔡文忠之同意，並在身心狀況適宜受測之情形下，
    經受有測謊技術課程之合格測試員以熟悉測試法（The Acqu
    aintance Test ）、區域比對法控制問題法（The Zone Com
    parison Technique ）檢測，而本次實施測謊檢查所使用之
    Polygraph 儀器於測驗前有檢查紀錄功能，運作狀況正常，
    於法務部調查局屏東縣調查站偵訊室之測謊環境良好，無不
    當外力干擾因素，始進行測謊，測謊程式亦使用符合程式之
    方法等節，亦有測謊鑑定資料明細表、生理紀錄圖、測謊圖
    譜分析量化表在卷可參（見99年度選偵字第133 號卷第151
    頁反面至第159 頁），是該測謊鑑定報告，合於形式上符合
    測謊基本程序要件，自可為佐證，從而，參照證人李平和之
    陳述及被告蔡文忠測謊鑑定報告，堪認被告蔡文忠確有於上
    開事實收受李平和所交付之賄款。
(四)、被告蔡文忠雖於原審及本院均辯稱：李平和係因誤會伊支持
    另方候選人，對其懷有恨意遂誣陷伊有收取賄款云云，然其
    先前於警詢時均供稱伊與證人李平和並無往來及糾紛，且里
    長選舉之選民各有其支持之候選人，乃屬常態，按諸生活經
    驗法則及選舉常情，候選人對於某選民支持其他候選人之情
    形，固可能有設法拉票之行為，然不致因而心生怨懟，進而
    不惜自承行賄，並以證人身分具結，甘冒偽造罪之刑責，設
    詞構陷該選民收受賄賂，只為該選民在選舉中支持其他候選
    人。被告蔡文忠上開所辯，顯違常情事理，已非可採。再衡
    諸李平和倘係因被告蔡文忠未於該次選舉支持其配偶李盧白
    鶴，即懷恨在心而設詞誣陷，則其誣陷之對象當有數百人之
    多，自無可能僅對蔡文忠為之，益足認蔡文忠所辯不可採信
    。
(五)、綜上所述，被告蔡文忠所辯與常情有悖，要難採信，其投票
    受賄之犯行，事證明確，堪以認定。
三、論罪科刑：
(一)、按投票行賄罪之處罰分別規定於刑法第144 條及公職人員選
    舉罷免法第99條，而公職人員選舉罷免法第99條為刑法第14
    4 條之特別法，且法定刑較重，依特別法優於普通法之法規
    競合法理，自應優先適用，是核被告李平和所為係犯公職人
    員選舉罷免法第99條第1 項之交付賄賂罪；另核被告蔡文忠
    所為則係犯刑法第143 條第1 項之有投票權人收受賄賂罪。
    又公訴意旨雖認被告李平和於本次里長選舉亦有對許馥堂及
    其戶內有投票權人以5,000 元交付賄賂，然查，許馥堂於警
    詢中證稱：「大約在今年3 月中旬某日下午2 、3 點，李平
    和獨自到我家中找我，表示他太太李盧白鶴參選連任，要拿
    走路工錢給我，我向他表示不用當走路工錢給我，我一定會
    投給他，之後李平和就離開了，但就沒有說要拿走路工錢給
    我，因為他知道我也不會拿；大約在3 月間某1 日的白天，
    李平和自己一人到我家說我拜票，順便要向我買票，我就直
    接和他說不用，我會投給他太太」等語（見99年度選偵字第
    54號卷一第85至87頁；第209 至210 頁），復於偵訊中證稱
    ：「今年3 月時候，我當時人在我家一樓，他自己騎機車過
    來，他看到我說他太太這次要出來選，請我幫忙一下，我有
    看到他手插進口袋內要拿東西出來，因為我沒有要支持他太
    太，所以我叫他不要拿錢出來」等語（見同上偵卷第123 至
    124 頁），而被告李平和亦於警詢、偵訊中均供承其欲以5,
    000 元向許馥堂買票，惟經許馥堂當場拒收等語（見同上偵
    卷第268 頁、99年度選偵字第26號卷一第155 頁），是被告
    李平和僅有行求許馥堂，並無交付其賄款，此部分應係行求
    賄賂，公訴意旨所認，容有誤會。
(二)、「刑法於民國94年2月2日修正公布（95年7月1日施行）刪除
    連續犯規定之同時，對於合乎接續犯或包括的一罪之情形，
    為避免刑罰之過度評價，已於立法理由說明委由實務以補充
    解釋之方式，發展接續犯之概念，以限縮數罪併罰之範圍。
    而多次投票行賄行為，在刑法刪除連續犯規定之前，通說係
    論以連續犯。鑑於公職人員選舉，其前、後屆及不同公職之
    間，均相區隔，選舉區亦已特定，以候選人實行賄選為例，
    通常係以該次選舉當選為目的。是於刪除連續犯規定後，苟
    行為人主觀上基於單一之犯意，以數個舉動接續進行，而侵
    害同一法益，在時間、空間上有密切關係，依一般社會健全
    觀念，難以強行分開，在刑法評價上，以視為數個舉動之接
    續實行，合為包括之一行為予以評價，較為合理，於此情形
    ，即得依接續犯論以包括之一罪。否則，如係分別起意，則
    仍依數罪併合處罰，方符立法本旨」（最高法院99年度第5
    次刑事庭決議意旨參照），是被告被告李平和所為如附表一
    、附表二所載之賄選行為，均係為使屏東縣第19屆民權里里
    長選舉候選人李盧白鶴當選之目的，主觀上基於單一之犯意
    ，而在投票前之99年3 月至5 月間密集在同一屏東市民權里
    選區為各次行求或交付賄款有投票權人，而侵害者為同一法
    益，行為時間、空間上有密接關係，依一般社會健全觀念，
    難以強行分開，在刑法評價上，應視為數個舉動之接續實行
    ，合為包括的一行為予以評價，揆諸上開最高法院決議意旨
    ，自應以接續犯論以包括之一罪。被告李平和、李盧白鶴就
    附表一、二犯行有犯意聯絡及行為分擔，為共同正犯；就附
    表一編號6 、7 、附表二編號1 ；附表一編號75、76；附表
    一編號77之犯行，各與潘臺生、許馥堂、施美容有犯意聯絡
    及行為分擔，各為共同正犯。
(三)、按「公職人員選舉罷免法第99條第1項為刑法第144條之特別
    規定，故對有投票權人交付賄賂，應僅成立公職人員選舉罷
    免法第99條第1 項之罪。另經過行求、期約而最後交付賄賂
    ，屬各階段行為而應依交付行為處斷」（最高法院32年非字
    第28號判例意旨參照），是本件附表二部分雖均因被告行賄
    之對象拒絕收受，而止於行求階段，而事實欄所載收受者未
    轉交賄款其他有投票權之家人部分，亦僅達預備行賄之階段
    ，然本件既係論以接續犯之包括一罪，則其中部分賄賂行為
    已達交付之階段，即應全部論以交付賄賂投票之一罪，至其
    他預備或行求之低階段行為，即不另論罪。被告李平和於偵
    查中自白犯罪，應依公職人員選舉罷免法第99條第5 項前段
    規定，減輕其刑。又被告李平和於查獲之初均稱被告李盧白
    鶴並未參與本件賄選犯行，而檢察官係於偵查中因證人杜葉
    炭、詹張錦住之證述而發覺被告李盧白鶴亦有參與本案（見
    99年度選偵字第54卷一第120 至121 頁；99年度選他字第26
    號卷二第105 至107 頁），是被告李平和雖有勸說被告李盧
    白鶴自白犯行，惟非經被告李平和之自白而查獲候選人李盧
    白鶴，被告李平和尚無同條第5 項後段之減輕或免除其刑規
    定適用，併此敘明。
(四)、被告李平和部分撤銷改判之理由：(1)原審以：被告於行賄時
    已交付賄款，其等主觀上已認對該戶有投票權人均已交付賄
    賂完成，收賄者則係本於代表全戶有投票權人之投票受賄之
    犯意予以收受賄款，是各戶之賄選犯罪（含行賄及受賄) 均
    於交付賄款之時達犯罪既遂之階段，至家中尚未實際取得賄
    款之人，有無嗣後取得賄款，乃在投票受賄者間對於犯罪所
    得分配之問題，難謂該代表取得賄款之人在尚未轉交賄款前
    ，行賄者對該部分仍於犯罪預備之階段，否則，該戶內代表
    收受賄選之人不論有無轉告家中其他有投票權人，亦應同行
    賄者成立預備賄選之犯罪等理由，謂此情形行賄與收賄者雙
    方均已達交付既遂之階段，而非預備之階段，固非無見（參
    原判決書第18、19頁）。按「職人員選舉罷免法第九十條之
    一第一項之投票行賄罪，係以對於有投票權之人，行求、期
    約或交付賄賂或其他不正利益，而約其不行使投票權或為一
    定之行使為構成要件。所謂行求，係指行賄人自行向對方提
    出賄賂或不正利益，以備交付，祇以行賄者一方之意思表示
    為已足，不以受賄者之允諾為必要；所謂期約，係指行賄者
    與受賄者雙方就期望而為約定於一定期間內交付賄賂或利益
    ，乃雙方意思已合致而尚待交付；所謂交付，係指行賄者事
    實上將賄賂或不正利益交付受賄者收受之行為。惟不論何階
    段之行為態樣，行為人之行為均須對於有投票權之人為之，
    始該當於公職人員選舉罷免法第九十條之一第一項之罪」（
    最高法院96台上2135號判決參照）。本件上開交付賄款予收
    受人，而收受人未轉交該賄款給家中其他有投票權人之情形
    ，雖僅止於預備階段，惟與其它已達交付階段之行為，應以
    接續犯包括論以交付賄賂投票之一罪，固如前述。惟各次行
    賄行為是否已達交付之階段，仍應以有無交付行為為斷，亦
    即行賄者事實上是否已將賄賂或不正利益交付受賄者收受。
    本件代家人收受賄賂之人，客觀上如確有受該家人之委託代
    為收賄，則其既已代為收受賄賂，行賄者自已達交付賄賂之
    階段無疑。倘收受者主觀上雖以代家人收賄之意思收受，惟
    客觀上並無未受該家人委託之事實，其收受行為自不得解為
    係該有投票權之家人已收受該賄賂，而謂收受人是否將該賄
    賂轉交該家人係彼等間分配犯罪所得之問題。蓋該有投票權
    之家人，事前既無委請收受人收賄，事後又未分得該賄賂之
    情形，該家人顯無構成投票收受賄賂罪之可能，遑論與該收
    受人間有何分配犯罪所得即分配該賄賂之問題。至本件該實
    際收受賄賂之人，其主觀上既係出於代替家人收受賄賂之犯
    意，為此代為收受之行為，而非基於行賄罪之共同犯意聯絡
    ，此部分亦無從成立共同行賄罪。據上，原審就此部分認定
    已達交付賄賂之階段，尚有未洽。(2)檢察官上訴意旨略以：
    被告李平和係經多位收賄者指述，始於偵查中自白，並非自
    始即自白犯罪，原審處以有期徒刑2 年，並為緩刑5 年之宣
    告，量刑過輕，緩刑之宣告亦有未當等語，然被告李平和於
    被查獲之初99年5 月22日警詢時固仍否認犯罪，惟其於99年
    5 月31日警詢即自白犯罪，並陸續帶同警方至各該收賄者之
    住居處搜證，對減少偵審資源之浪費自有相當貢獻，且亦顯
    現其有相當之悔意，應無再犯之虞，原審處以有期徒刑2 年
    ，認所宣告之刑以暫不執行為適當，為緩刑之宣告，並無不
    妥，檢察官之上訴，尚無理由。(3)被告李平和雖上訴以其素
    行良好，熱心公益，且已年逾65歲，又已主動坦認全部犯行
    ，並規勤候選人李盧白鶴主動自白犯罪，指摘原審量處有期
    徒刑2 年，緩刑5 年，並應支付公庫30萬元，量刑過重。惟
    被告行賄之對象甚多，占全部投票數相當之比例，原應予以
    嚴懲，以正選風，原審以其於偵查中自白，予以減刑，處以
    有期徒刑2 年，緩刑5 年，並諭知應向公庫支付30萬元，量
    處已屬從輕，被告上訴亦屬無理由。(4)綜上，檢察官與被告
    李平和之上訴，固均無理由。然原審關於被告李平和部分既
    有上開可議，自仍應由本院撤銷改判。爰審酌民主政治之基
    礎在於建立公平及公正之選舉，須由選民以候選人之才德、
    品行、學識、操守、政見等因素，選賢與能，而投票行賄及
    收受賄賂之賣票行為係敗壞選風之主要根源，影響選舉之公
    正性與社會之風氣，扭曲選舉制度尋求民意之真實性，被告
    李平和所為妨害投票之公正、公平及純潔，實有不該，並衡
    其犯罪之動機、方法、各次賄賂金額、行賄人數，犯後坦認
    犯罪，態度良好及其等經濟狀況、智識程度等一切情狀，量
    處如主文第二項所示之刑，公訴意旨雖就本案被告李平和部
    分具體求處有期徒刑2 年3 月，稍嫌過重。另按犯本章之罪
    或刑法分則第6 章之妨害投票罪，宣告有期徒刑以上之刑者
    ，並宣告褫奪公權，公職人員選舉罷免法第113 條第3 項定
    有明文，被告李平和所犯之罪既經宣告有期徒刑，爰依前揭
    規定及併引用刑法第37條第2 項規定，宣告褫奪公權5 年。
    又被告李平和未曾因故意犯罪而受有期徒刑以上刑之宣告，
    有其等台灣高等法院被告前案紀錄表附卷可稽，其因一時失
    慮，致罹刑章，且事後坦承犯行，帶同警方至各該收賄者住
    居處查證，頗具悔意，經此教訓，應知所警惕，而無再犯之
    虞，並參酌被告年紀已逾65歲，認所宣告之刑，以暫不執行
    為適當，爰依宣告緩刑5 年，以啟自新。但為促使其等知所
    戒慎行止，及彌補對社會秩序造成之破壞，爰命其應向公庫
    支付30萬元。
(五)、沒收部分
  (1)按預備或用以行求期約或交付之賄賂，不問屬於犯人與否，
    沒收之，公職人員選舉罷免法第99條第3 項定有明文。此項
    沒收為刑法第38條沒收之特別規定，採絕對義務沒收主義，
    祇要係預備或用以行求期約或交付之賄賂，不論是否屬於被
    告所有或已否扣案，法院均應宣告沒收，並無自由裁量之餘
    地。但如其賄賂已交付予有投票權之人收受，因收受者係犯
    刑法第143 條第1 項之投票受賄罪，其所收受之賄賂應依同
    法條第2 項規定沒收之，如全部或一部不能沒收時，追徵其
    價額。故犯投票行賄罪者，其已交付之賄賂固應依刑法第14
    3 條第2 項之規定，於其對向共犯所犯投票受賄罪之從刑宣
    告沒收、追徵，而毋庸再依上開規定重複宣告沒收。但若對
    向共犯（即收受賄賂者）所犯投票受賄罪嫌業經檢察官依刑
    事訴訟法第253 條規定為不起訴處分，或依同法第253 條之
    1 為緩起訴處分確定者，則收受賄賂之對向共犯既毋庸經法
    院審判，其所收受之賄賂即無從由法院依刑法第143 條第2
    項之規定宣告沒收、追徵。至刑事訴訟法第259 條之1 雖規
    定：檢察官依同法第253 條或第253 條之1 為不起訴或緩起
    訴之處分者，對供犯罪所用、供犯罪預備或因犯罪所得之物
    ，以屬於被告者為限，「得」單獨聲請法院宣告沒收。惟其
    特別限制供犯罪所用、供犯罪預備或因犯罪所得之物，且必
    須「屬於被告者」，始「得」由檢察官聲請法院宣告沒收，
    係採相對義務沒收主義，與前揭公職人員選舉罷免法第99條
    第3 項規定「不問屬於犯人與否」均沒收之，其範圍並不相
    同。而該法條用語既為「得」，而非「應」，則檢察官是否
    依該條規定單獨聲請法院宣告沒收，仍有裁量權，若檢察官
    未依上述規定單獨聲請法院宣告沒收，則法院自仍應依公職
    人員選舉罷免法第99條第3 項之規定，將犯投票行賄罪者所
    交付之賄賂，於投票行賄罪之本案予以宣告沒收，始符立法
    本旨（最高法院99年度台上字第5835號判決意旨參照）。
  (2)次按「共同正犯因投票賄選罪而預備用以交付之賄賂為現金
    時，因共同正犯應就全部犯罪結果負其責任，而合併計算預
    備用以交付之賄賂，且於沒收時，為避免執行時發生重複沒
    收之情形，故各共同正犯之間係採連帶沒收主義，於裁判時
    應諭知被告共同預備用以交付之賄賂應與其他共同正犯連帶
    沒收之」（最高法院96年度台上字第3821號判決意旨參照）
    。次按共同正犯預備或用以行求期約或交付賄賂之全部或一
    部業經扣案，則該扣案部分之應沒收物既無發生重複執行沒
    收之虞，即無適用共犯連帶沒收原則之餘地（最高法院99年
    度台上字第4787號判決意旨參照）。
  (3)經查：被告李平和用以向附表一編號5 至77所示之對象買
    票之款項，均業已分別交付附表一編號5 至77之對象（計算
    式：附表一編號5 至77受賄金額加總合計218,000 元），其
    中未轉交有投票人之家人部分，仍屬預備交付之賄賂，而附
    表一編號5 至77之受賄者已均經台灣屏東地方法院檢察署檢
    察官依刑事訴訟法第253 條規定為緩起訴處分確定，上揭賄
    賂亦未經檢察官聲請法院宣告沒收，此經公訴意旨表示明確
    （起訴書附表五註3 部分) ，揆諸上揭最高法院判決要旨，
    自應依公職人員選舉罷免法第99條第3 項規定，於本件被告
    李平和主文項下宣告沒收。附表二各編號所示之款項加總
    合計22,000元，均係被告用以行求賄賂之賄款，不問是否屬
    犯人所有，亦應為沒收之宣告。被告潘臺生所提出扣案之
    6,000 元（已扣除附表二編號1 宋淑媛當場退還之行賄2,00
    0 元），及無投票權之林紹雄（詳下述）所提出之賄款1,00
    0 元均係被告李平和所交付預備為其向不特定人買票之金額
    ，亦應宣告沒收（計算式：潘臺生所提出扣案之8,000 元-2
    ,000元＋1,000 元=7,000元）未扣案無投票權人黃美滿當
    場退回之2,000 元，亦係被告李平和所交付預備為其向不特
    定人買票之金額；另蔡文忠所收受之賄賂5000元，其中4 千
    元雖未轉交其他有投票權之家人，惟仍屬預備交付之賄賂，
    亦應宣告沒收。薛明正、蔡文忠所收受之未扣案之賄款8,
    000 、1,000 元，則係依刑法第143 條第2 項之規定，於被
    告蔡文忠、薛明正所犯投票受賄罪部分宣告沒收，無庸於被
    告李平和主文項下另為沒收之宣告。另收賄之吳花、曾揚銘
    所收受未扣案之賄款5,000 元、4,000 元，則由原審另案審
    理其2 人之投票受賄判決中予以沒收，附此敘明。
(六)、被告蔡文忠部分撤銷改判之理由：
  (1)被告蔡文忠上訴意旨略以：測謊報告不得作為論斷被告有罪
    之證據，且被告與李平和平日均無交往，李平和因認為被告
    支持另一方候選人，始誣陷被告收受賄賂云云，指摘原判決
    不當。本件被告蔡文忠犯投票收受賄賂犯行，事證明確，已
    如前述，蔡文忠仍執此指摘原判決不當，固無理由。
  (2)惟本件蔡文忠戶內連同其本人有5 票，其因而向被告李平和
    收受賄賂5 千元，固經本院認定如前，惟其中4 千元，既無
    證據證明其已交付予其他有投票權之家人，或該等家人事前
    已委託其代為收受賄款，自應為有利於被告之認定，即被告
    並未將該4 千元轉交其他有投票權之人，則此4 千元，自不
    得計入蔡文忠犯有投票權人收受賄賂之金額，原審將此部分
    金額計入蔡文忠收受賄賂之範圍，並於蔡文忠犯收受賄賂罪
    主文項下，併予宣告沒收，即有未合。原審關於蔡文忠部分
    既有可議，自仍應由本院就此部分撤銷改判。爰審酌被告蔡
    文忠為有投票權人，竟收受賄賂，許以投票支持某特定人，
    行為自有非是，本院並斟酌其收受賄賂之金額、犯後仍否認
    犯罪，態度難認良好及其智識、動機、經濟情況等一切情狀
    ，量處如主文第三項所示之刑，並諭知如易科罰金之折算標
    準。再依公職人員選舉罷免法第113 條第3 項，及併引用刑
    法第37條第2 項規定，宣告褫奪公權1 年。其自李平和處收
    受之5000元（未扣案），其中1000元係其犯有投票權人收受
    賄賂罪所收受之賄賂，自應依刑法第143 條第2 項為沒收之
    宣告。另4000元仍係被告李平和預備供交付之賄賂，自仍應
    依公職人員選舉罷免法第99條第3 項，不問屬於犯人與否，
    在李平和論科主文項下，為沒收之宣告。
、不另為無罪諭知部分
一、公訴意旨另以：被告李平和於99年3月至5月間，前往林紹雄
    （即起訴書附表二編號33）之住處，向有投票權人林紹雄交
    付賄款1000元，要求林紹雄投票支持其妻李盧白鶴，而對於
    有投票權人約定為投票權一定之行使。林紹雄明知李平和交
    付之款項係賄選之對價，仍予以收受而許以投票權為一定之
    行使，因認被告李平和就此部分亦涉犯公職人員選舉罷免法
    第99條第1項之交付賄賂罪嫌云云。
二、按犯罪事實應依證據認定之，無證據不得認定犯罪事實；又
    不能證明被告犯罪者，應諭知無罪之判決，刑事訴訟法第15
    4 條第2 項及第301 條第1 項分別定有明文。又按公職人員
    選舉罷免法第99條第1 項之投票行賄罪及同條第2 項之預備
    投票行賄罪，以行賄或預備行賄之對象係「有投票權人」為
    前提，若對於無投票權人行賄，或預備對於無投票權人行賄
    ，即與上開罪名之構成要件不符，自不能論以上開罪名（最
    高法院98年度台上字第4320號判決意旨可資參照）。經查，
    林紹雄雖於警詢及偵訊中證稱被告李平和曾於99年4 月間至
    其位於屏東市○○里○○街76號住處，向其以1,000 元對價
    買票（見99年度選偵字第26號卷三第45至46頁、99年度選偵
    字第133 號卷第170 頁），然林紹雄係設籍於高雄市○○區
    ○○里○○○路320 號，對本件里長選舉並無投票權等情，
    業據其陳述在卷（見99年選偵字第26號卷三第29至31頁），
    並有屏東縣各鄉鎮市第19屆村里長選舉屏東縣選舉人名冊1
    份在卷可參，堪可認定。從而，林紹雄既無屏東縣屏東市第
    19屆里長民權里里長選舉權，則被告李平和縱有交付賄賂即
    現金1,000 元與林紹雄之事實，然因林紹雄並非有民權里里
    長投票權之人，而無從構成公職人員選舉罷免法第99條第1
    項之罪。此部分，本應為被告李平和無罪之諭知，惟公訴人
    認此部分事實與前開有罪部分有實質上一罪關係，爰不另為
    無罪之諭知。
肆、原判決其他共同被告李盧白鶴、潘台生、許馥堂、施美容、
    薛明正部分，均經原審判決後，未上訴而判決確定，自不另
    論列。
據上論斷，應依刑事訴訟法第369條第1項前段、第364條、第299
條第1項，公職人員選舉罷免法第99條第1項、第3項、第5項前段
、第113 條第3 項，刑法第11條、第28條、第143 條第1 項、第
2 項、第41條第1 項、第74條第1 項第1 款、第2 項第4 款、第
37條第2 項，刑法施行法第1 條之1 ，判決如主文。
本案經檢察官朱秋菊到庭執行職務。
中    華    民    國   100    年    12    月    14    日
                  刑事第十庭    審判長法  官  陳中和
                                      法  官  林水城
                                      法  官  蔡國
以上正本證明與原本無異。
李平和部分如不服本判決應於收受本判決後10日內向本院提出上
訴書狀，其未敘述上訴理由者，並得於提起上訴後10日內向本院
補提理由書狀（均須按他造當事人之人數附繕本）「切勿逕送上
級法院」。
其餘部分不得上訴。
中    華    民    國   100    年    12    月    14    日
                                      書記官  周青玉
附錄本案論罪科刑法條全文：
公職人員選舉罷免法第99條
對於有投票權之人，行求期約或交付賄賂或其他不正利益，而約
其不行使投票權或為一定之行使者，處3 年以上10年以下有期徒
刑，得併科新臺幣1 百萬元以上1 千萬元以下罰金。
預備犯前項之罪者，處 1 年以下有期徒刑。
預備或用以行求期約或交付之賄賂，不問屬於犯人與否，沒收之
。
犯第1 項或第2 項之罪，於犯罪後六個月內自首者，減輕或免除
其刑；因而查獲候選人為正犯或共犯者，免除其刑。
犯第1 項或第2 項之罪，在偵查中自白者，減輕其刑；因而查獲
候選人為正犯或共犯者，減輕或免除其刑。
中華民國刑法第143條
有投票權之人，要求、期約或收受賄賂或其他不正利益，而許以
不行使其投票權或為一定之行使者，處3 年以下有期徒刑，得併
科5 千元以下罰金。
犯前項之罪者，所收受之賄賂沒收之。如全部或一部不能沒收時
，追徵其價額。
附表一
┌──┬────┬─────┬─────────┬───────┐
│編號│行賄對象│行賄時間  │地              點│ 金        額 │
│    │        │          │                  │( 除特別指明未│
│    │        │          │                  │扣押外，其餘均│
│    │        │          │                  │已扣押)       │
├──┼────┼─────┼─────────┼───────┤
│1   │薛明正  │99年5月初 │屏東市○○街108號 │8,000 元      │
│    │        │某日      │(薛明正所開設之氧 │（未扣押）    │
│    │        │          │氧行工廠內）      │              │
├──┼────┼─────┼─────────┼───────┤
│2   │蔡文忠  │99年3、4月│屏東市○○街73號  │5,000元（其中 │
│    │        │間某日    │                  │4000元未轉交其│
│    │        │          │                  │他有投票權之家│
│    │        │          │                  │人）（未扣押) │
├──┼────┼─────┼─────────┼───────┤
│3   │吳花    │99年3 月至│屏東市○○里○○街│5,000元       │
│    │        │5 月間    │65號之1           │(未扣押)      │
├──┼────┼─────┼─────────┼───────┤
│4   │曾楊銘  │99年3 月至│屏東市○○里○○街│4,000元       │
│    │        │5 月間    │42號              │(未扣押)      │
├──┼────┼─────┼─────────┼───────┤
│5   │蘇海清  │99年3月初 │屏東市○○里○○路│3,000元       │
│    │        │          │55號騎樓          │              │
├──┼────┼─────┼─────────┼───────┤
│6   │朱秀月  │99年5月間 │屏東市○○路57之1 │6,000 元      │
│    │        │日某日    │號                │（由潘臺生轉交│
│    │        │          │                  │）            │
│    │        │          │                  │              │
├──┼────┼─────┼─────────┼───────┤
│7   │鄭英美  │99年5月間 │屏東市○○里○○路│4,000元       │
│    │        │          │65號              │(潘臺生轉交)  │
│    │        │          │                  │              │
├──┼────┼─────┼─────────┼───────┤
│8   │潘臺生  │99年4 月13│屏東市○○里○○路│2,000 元      │
│    │        │日里長登記│69號              │              │
│    │        │前某日下午│                  │              │
│    │        │          │                  │              │
├──┼────┼─────┼─────────┼───────┤
│9   │郭吳彩娥│99年4 月底│屏東市○○里○○路│4,000 元      │
│    │        │某日      │73號之2           │              │
├──┼────┼─────┼─────────┼───────┤
│10  │史洪貴珠│99年4 月13│屏東市○○里○○路│5,000 元      │
│    │        │日前3 、4 │75之2號           │              │
│    │        │日        │                  │              │
├──┼────┼─────┼─────────┼───────┤
│11  │林燿輝  │99年6 月12│屏東市○○里○○路│2,000 元      │
│    │        │日投票前某│94之2號           │              │
│    │        │日晚間    │                  │              │
├──┼────┼─────┼─────────┼───────┤
│12  │劉東山  │99年5 月間│屏東市○○里○○路│6,000 元      │
│    │        │某日      │98之2號           │              │
├──┼────┼─────┼─────────┼───────┤
│13  │黃文正  │99年4 月13│屏東市○○里○○路│2,000 元      │
│    │        │日至14日某│22號              │              │
│    │        │時        │                  │              │
├──┼────┼─────┼─────────┼───────┤
│14  │王麗水  │99年5月間 │屏東市○○里○○路│1,000 元      │
│    │        │          │26號              │              │
├──┼────┼─────┼─────────┼───────┤
│15  │蔡陳桂蘭│99年5 月間│屏東市○○里○○路│5,000 元      │
│    │        │          │65之1號           │              │
├──┼────┼─────┼─────────┼───────┤
│16  │楊信輔  │99年4月間 │屏東市○○里○○路│4,000 元      │
│    │        │          │36號              │              │
├──┼────┼─────┼─────────┼───────┤
│17  │陳郭桂珠│99年5月間 │屏東市○○里○○路│5,000 元      │
│    │        │          │37之1號           │              │
├──┼────┼─────┼─────────┼───────┤
│18  │張華文  │99年4 月底│屏東市○○里○○路│2,000 元      │
│    │        │5 月初    │50號              │              │
├──┼────┼─────┼─────────┼───────┤
│19  │蔡麗花  │99年4月底 │屏東市○○里○○路│3,000元       │
│    │        │          │54號              │              │
├──┼────┼─────┼─────────┼───────┤
│20  │孫煌杰  │99年3 月、│屏東市○○里○○路│4,000元       │
│    │        │4 月間    │70號              │              │
├──┼────┼─────┼─────────┼───────┤
│21  │謝明盛  │99年4 月中│屏東市○○里○○路│5,000元       │
│    │        │旬        │57號              │              │
├──┼────┼─────┼─────────┼───────┤
│22  │杜石柱  │99年4月初 │屏東市○○里○○路│4,000元       │
│    │        │          │中油加油站對面( 李│              │
│    │        │          │平和弟李平正住處內│              │
│    │        │          │)                 │              │
├──┼────┼─────┼─────────┼───────┤
│23  │許戍隆  │99年4月份 │屏東市○○里○○路│4,000元       │
│    │        │          │75之4號           │              │
├──┼────┼─────┼─────────┼───────┤
│24  │童蘇清茶│99年5月份 │屏東市○○里○○街│1,000元       │
│    │        │          │28之1號           │              │
├──┼────┼─────┼─────────┼───────┤
│25  │魏金足  │99年3 、4 │屏東市○○里○○街│3,000元       │
│    │        │月間      │28之2號           │              │
├──┼────┼─────┼─────────┼───────┤
│26  │楊理智  │99年5 月初│屏東市○○里○○街│2,000元       │
│    │        │          │34號              │              │
├──┼────┼─────┼─────────┼───────┤
│27  │吳清河  │99年5月間 │屏東市○○里○○街│3,000元       │
│    │        │          │45號              │              │
├──┼────┼─────┼─────────┼───────┤
│28  │陳素珠  │99年4 月間│屏東市○○里○○街│4,000元       │
│    │        │          │55號              │              │
├──┼────┼─────┼─────────┼───────┤
│29  │葉瑞煌  │99年4月底 │屏東市○○里○○街│2,000元       │
│    │        │          │56 之1號          │              │
├──┼────┼─────┼─────────┼───────┤
│30  │何惠麟  │99年4月份 │屏東市○○里○○街│5,000元       │
│    │        │          │67 號             │              │
├──┼────┼─────┼─────────┼───────┤
│31  │林秀娟  │99年5月份 │屏東市○○里○○街│2,000元       │
│    │        │          │69 號             │              │
├──┼────┼─────┼─────────┼───────┤
│32  │張景雲  │99年4月底 │屏東市○○里○○路│4,000元       │
│    │        │          │8號               │              │
├──┼────┼─────┼─────────┼───────┤
│33  │郭松茂  │99年5 月上│屏東市○○里○○路│6,000元       │
│    │        │旬        │99大賣場對面      │              │
├──┼────┼─────┼─────────┼───────┤
│34  │陳靜娟  │99年5月份 │屏東市○○路與重慶│1,000元       │
│    │        │          │路口              │              │
├──┼────┼─────┼─────────┼───────┤
│35  │郭添    │99年5月份 │屏東市○○里○○街│1,000元       │
│    │        │          │78之1號           │              │
├──┼────┼─────┼─────────┼───────┤
│36  │吳坤榮  │99年4 月10│屏東市○○里○○路│4,000 元( 向設│
│    │        │日        │10號              │籍於該處之吳坤│
│    │        │          │                  │榮妻子梁淑清、│
│    │        │          │                  │兒子吳俊慶、吳│
│    │        │          │                  │信範、女兒吳新│
│    │        │          │                  │毓買票，由吳坤│
│    │        │          │                  │榮代為收受)   │
├──┼────┼─────┼─────────┼───────┤
│37  │黃美滿  │99年5月間 │屏東市○○里○○路│2,000元       │
│    │        │          │92號              │（原提出4,000 │
│    │        │          │                  │元，因黃美滿無│
│    │        │          │                  │設籍於該處而當│
│    │        │          │                  │場退還2,000 元│
│    │        │          │                  │，餘2,000 元向│
│    │        │          │                  │設籍於左列地點│
│    │        │          │                  │之謝孟如、謝竣│
│    │        │          │                  │任買票，由黃美│
│    │        │          │                  │滿代為收受並應│
│    │        │          │                  │允)           │
├──┼────┼─────┼─────────┼───────┤
│38  │林拔河  │99年5月間 │屏東市○○里○○路│2,000元       │
│    │        │          │96號              │              │
├──┼────┼─────┼─────────┼───────┤
│39  │蕭黃桂花│99年6 月12│屏東市○○里○○街│1,000元       │
│    │        │日前某日  │52之1號           │              │
├──┼────┼─────┼─────────┼───────┤
│40  │曾李錦雲│99年2月間 │屏東市國仁醫院內  │3,000元       │
├──┼────┼─────┼─────────┼───────┤
│41  │鄭崇佑  │99年5月間 │屏東縣屏東市民權里│1,000元       │
│    │        │          │忠孝路61之3 號( 李│              │
│    │        │          │平和住處)         │              │
├──┼────┼─────┼─────────┼───────┤
│42  │張艷秋  │99年5月初 │屏東市○○里○○路│4,000元       │
│    │        │          │94之3號           │              │
├──┼────┼─────┼─────────┼───────┤
│43  │陳游菊芳│99年4 月底│屏東市○○里○○路│2,000元       │
│    │        │5 月初    │94之1號           │              │
├──┼────┼─────┼─────────┼───────┤
│44  │鄭李秀鳳│99年3 月至│屏東市○○里○○路│2,000元       │
│    │        │5 月間    │67之1號           │              │
├──┼────┼─────┼─────────┼───────┤
│45  │吳玉春  │99年5月間 │屏東市○○里○○路│2,000元       │
│    │        │          │上                │( 向設籍於屏東│
│    │        │          │                  │市○○里○○街│
│    │        │          │                  │69之1 號之黃坤│
│    │        │          │                  │展、黃佳瀅買票│
│    │        │          │                  │，由吳玉春代為│
│    │        │          │                  │收受並應允)   │
├──┼────┼─────┼─────────┼───────┤
│46  │林謝春  │99年3 月、│屏東市○○里○○路│2,000元       │
│    │        │4 月間    │75之5號           │              │
├──┼────┼─────┼─────────┼───────┤
│47  │林雪華  │99年4 月中│屏東市○○里○○路│3,000元       │
│    │        │旬        │40之1號           │              │
├──┼────┼─────┼─────────┼───────┤
│48  │林鳳嬌  │99年4月間 │屏東市○○里○○路│3,000元       │
│    │        │          │71號              │              │
├──┼────┼─────┼─────────┼───────┤
│49  │吳秀賢  │99年4月間 │屏東市○○里○○路│3,000元       │
│    │        │          │22號              │              │
├──┼────┼─────┼─────────┼───────┤
│50  │葉笑    │99年4月間 │屏東市○○里○○路│2,000元       │
│    │        │          │40號              │              │
├──┼────┼─────┼─────────┼───────┤
│51  │周含鎂  │99年4月間 │屏東市○○里○○路│3,000元       │
│    │        │          │63號              │              │
├──┼────┼─────┼─────────┼───────┤
│52  │廖王玉葉│99年4月間 │屏東市○○里○○路│1,000元       │
│    │        │          │71巷4號           │              │
├──┼────┼─────┼─────────┼───────┤
│53  │許秀枝  │99年5月間 │屏東市○○里○○路│2,000元       │
│    │        │          │67號              │              │
├──┼────┼─────┼─────────┼───────┤
│54  │鍾炎聰  │99年4 月10│屏東市○○里○○路│5,000元       │
│    │        │日        │20號              │              │
├──┼────┼─────┼─────────┼───────┤
│55  │蔡文英  │99年5 月10│屏東市○○里○○路│2,000元       │
│    │        │日間      │34號              │              │
├──┼────┼─────┼─────────┼───────┤
│56  │王清池  │99年4月底 │屏東市○○里○○路│2,000元       │
│    │        │          │73號              │              │
├──┼────┼─────┼─────────┼───────┤
│57  │李丸    │99年5月間 │屏東市○○里○○街│5,000元       │
│    │        │          │46號              │              │
├──┼────┼─────┼─────────┼───────┤
│58  │郭王月英│99年6 月12│屏東市○○里○○街│2,000元       │
│    │        │日前某日  │74號              │              │
├──┼────┼─────┼─────────┼───────┤
│59  │林進旺  │99年5月間 │屏東市○○里○○街│2,000元       │
│    │        │          │70之2號           │              │
├──┼────┼─────┼─────────┼───────┤
│60  │楊朝選  │99年5月初 │屏東市○○里○○路│2,000元       │
│    │        │          │32號              │              │
├──┼────┼─────┼─────────┼───────┤
│61  │蔡李明鳳│99年4月間 │屏東市中央市場蔡李│3,000元       │
│    │        │          │明鳳店內          │              │
├──┼────┼─────┼─────────┼───────┤
│62  │周勝麟  │99年4月底 │屏東市○○里○○路│3,000元       │
│    │        │          │75之2號           │              │
├──┼────┼─────┼─────────┼───────┤
│63  │黃介山  │99年5月初 │屏東市○○里○○路│3,000元       │
│    │        │          │36號              │              │
├──┼────┼─────┼─────────┼───────┤
│64  │潘明得  │99年5月間 │屏東市○○里○○路│4,000元       │
│    │        │          │36之2號           │              │
├──┼────┼─────┼─────────┼───────┤
│65  │莊慶源  │99年4月間 │屏東市○○里○○街│4,000元       │
│    │        │          │48號              │              │
├──┼────┼─────┼─────────┼───────┤
│66  │賴微欣  │99年4 月間│屏東市○○里○○路│3,000 元      │
│    │        │          │53號              │              │
├──┼────┼─────┼─────────┼───────┤
│67  │邱麗惠  │99年4 月間│屏東市○○里○○街│1,000 元      │
│    │        │          │80號              │              │
├──┼────┼─────┼─────────┼───────┤
│68  │詹皇卿  │99年5月初 │屏東市○○里○○路│4,000元       │
│    │        │          │32號              │              │
├──┼────┼─────┼─────────┼───────┤
│69  │方陳香花│99年4月間 │屏東市○○里○○路│4,000元       │
│    │        │          │43號              │              │
├──┼────┼─────┼─────────┼───────┤
│70  │嚴良漢  │99年5月間 │屏東市○○里○○路│3,000元       │
│    │        │          │24之1號           │              │
├──┼────┼─────┼─────────┼───────┤
│71  │郭有龍  │99年4月間 │屏東市○○里○○路│3,000元       │
│    │        │          │73之4號           │              │
├──┼────┼─────┼─────────┼───────┤
│72  │張清財  │99年4月底 │屏東市○○里○○路│4,000元       │
│    │        │          │98之1號           │              │
├──┼────┼─────┼─────────┼───────┤
│73  │周陳鳳娥│99年5月中 │屏東市○○里○○路│1,000元       │
│    │        │          │41之1號           │              │
├──┼────┼─────┼─────────┼───────┤
│74  │薛森輝  │99年5月間 │屏東市○○里○○路│3,000元       │
│    │        │          │26號之1           │              │
├──┼────┼─────┼─────────┼───────┤
│75  │許武吉  │99年3 月至│屏東市○○里○○路│3,000元       │
│    │        │5 月間    │65之2號           │(許馥堂轉交)  │
├──┼────┼─────┼─────────┼───────┤
│76  │許偉志  │99年3 月至│屏東市○○里○○街│3,000元       │
│    │        │5 月間    │47號              │(許馥堂轉交)  │
├──┼────┼─────┼─────────┼───────┤
│77  │施美貴  │99年5月初 │屏東市○○里○○街│2,000元       │
│    │        │          │62號              │(施美容轉交)  │
│    │        │          │                  │              │
└──┴────┴─────┴─────────┴───────┘
附表二(拒收或退還)
┌──┬────┬─────┬───────┬────┬────────┐
│編號│行賄對象│行賄時間  │地          點│金   額 │備        註    │
├──┼────┼─────┼───────┼────┼────────┤
│1   │宋淑媛  │99年4 月13│屏東市○○街  │2,000元 │ 宋淑媛當場拒絕 │
│    │        │日前      │              │        │                │
├──┼────┼─────┼───────┼────┼────────┤
│2   │許馥堂  │99年3月間 │屏東市民權里  │5,000元 │許馥堂當場拒絕惟│
│    │        │          │信義路38號之5 │        │同意為李平和向許│
│    │        │          │              │        │武吉、許偉志買票│
├──┼────┼─────┼───────┼────┼────────┤
│3   │杜葉炭  │99年4月間 │屏東市民權里貴│2,000元 │李平和將2000元放│
│    │        │          │陽街72號之2   │        │於杜葉炭住處桌上│
│    │        │          │              │        │，杜葉炭表明不要│
│    │        │          │              │        │拿，並立即至李平│
│    │        │          │              │        │和處退還2,000元 │
│    │        │          │              │        │給李盧白鶴。    │
├──┼────┼─────┼───────┼────┼────────┤
│4   │蔡顏龍  │99年4月間 │屏東市民權里貴│2,000元 │蔡顏龍當場拒絕  │
│    │        │          │陽街73號之1   │        │                │
│    │        │          │              │        │                │
├──┼────┼─────┼───────┼────┼────────┤
│5   │李和龍  │99年4 、5 │屏東市民權里信│5,000元 │李和龍當場拒絕  │
│    │        │月間      │義路69之1號   │        │                │
│    │        │          │              │        │                │
├──┼────┼─────┼───────┼────┼────────┤
│6   │詹張錦住│99年5月間 │屏東市民權里信│6,000元 │詹張錦住當場退還│
│    │        │          │義路38之6號   │        │與在場之李盧白鶴│
└──┴────┴─────┴───────┴────┴────────┘